臺灣雲林地方法院民事裁定
111年度司繼字第1318號
聲  請  人  陳銅志    住嘉義縣○○鄉○○村○○00○0號


            陳吳註  

關  係  人  郭羿廷律師
上列聲請人聲請選任遺產管理人事件，本院裁定如下：
    主  文
選任郭羿廷律師為被繼承人施清霖（男、民國00年0 月00日生、
身分證統一編號：Z000000000號、生前最後住所：雲林縣○○鄉○○
村○○000 號、民國94年10月19日死亡）之遺產管理人。
准對被繼承人施清霖之繼承人為承認繼承之公示催告。
被繼承人施清霖之大陸地區以外之繼承人，應自前項公示催告公
告於司法院網站之翌日起壹年內承認繼承；其大陸地區之繼承人
，應自被繼承人施清霖死亡之日起參年內以書面向本院為繼承之
表示，上述期限屆滿，無繼承人承認繼承時，被繼承人施清霖之
遺產，於清償債權，並交付遺贈物後，如有賸餘即歸屬國庫。
聲請費用由被繼承人施清霖之遺產負擔。
    理  由
一、本件聲請意旨略以：被繼承人施清霖於民國94年10月19日死
    亡，其繼承人均已拋棄繼承權，是否仍有應繼承之人不明，
    而其親屬會議未於1 個月內選定遺產管理人。因被繼承人繼
    承其父施紹中對聲請人陳銅志、陳吳註所有嘉義縣○○鄉○○段
    ○○○段000 ○000 地號土地之耕作權，聲請人等二人業向臺灣
    嘉義地方法院訴請塗銷，爰依法聲請選任郭羿廷律師為被繼
    承人之遺產管理人等語。
二、按繼承開始時，繼承人之有無不明者，由親屬會議於1 個月
    內選定遺產管理人，並將繼承開始及選定遺產管理人之事由
    ，向法院報明；親屬會議依前條規定為報明後，法院應依公
    示催告程序，定6 個月以上之期限，公告繼承人，命其於期
    限內承認繼承。無親屬會議或親屬會議未於前條所定期限內
    選定遺產管理人者，利害關係人或檢察官，得聲請法院選任
    遺產管理人，並由法院依前項規定為公示催告；先順序繼承
    人均拋棄其繼承權時，由次順序之繼承人繼承。其次順序繼
    承人有無不明或第四順序之繼承人均拋棄其繼承權者，準用
    關於無人承認繼承之規定，民法第1177條、第1178條及第11
    76條第6 項分別定有明文。又按大陸地區人民繼承臺灣地區
    人民之遺產，應於繼承開始起3 年內以書面向被繼承人住所
    地之法院為繼承之表示；逾期視為拋棄其繼承權，臺灣地區
    與大陸地區人民關係條例第66條第1 項亦有明文。
三、經查：
  ㈠聲請人主張上開事實，業據其提出被繼承人除戶謄本、本院9
    4年12月16日雲院隆家悅決94繼字第821 號函（稿）、111  
    年7 月21日雲院宜家悅決94繼字第1119006455號函、臺灣嘉
    義地方法院111 年度朴簡字第84號民事裁定等影本為證。
　㈡次查被繼承人之繼承人均已依法拋棄繼承，而無其他法定繼
    承人，此據經本院職權調閱本院94年度繼字第821 號拋棄繼
    承權卷宗，並發函雲林○○○○○○○○調取被繼承人之法定繼承人
    戶籍資料，有該所111 年10月6 日雲虎戶字第1110003163號
    函及所附戶籍謄本在卷可查。現聲請人有對被繼承人進行訴
    訟之必要，亦有臺灣嘉義地方法院111 年度朴簡字第84號民
    事裁定影本在卷可佐，聲請人之利害關係可堪認定。惟經本
    院職權調閱被繼承人近二年稅務電子閘門財產所得調件明細
    表，被繼承人目前無任何財產，而聲請人表示願意墊付遺產
    管理人之報酬或必要費用，有聲請人等111 年10月31日家事
    陳報狀1 紙在卷可稽。又被繼承人現查無其他繼承人，自應
    準用關於無人承認繼承之規定，參以其親屬會議並未於死亡
    發生之日起1 個月內為其選定遺產管理人並陳報本院，是聲
    請人以利害關係人之地位，向本院聲請選任遺產管理人，自
    屬有據。
　㈢本院審酌：擔任遺產管理人，主要係彙整被繼承人之財產，
    踐行被繼承人債權、債務之確認，並作適法合理之分配，且
    於有繼承人承認繼承時或遺產分配後，尚有剩餘時，將遺產
    移交繼承人或國庫，此須熟悉相關法律程序進行遺產處分，
    以律師擔任遺產管理人為宜。又聲請人聲請選任郭羿廷律師
    為本件遺產管理人，經郭羿廷律師陳報無利害關係或業務往
    來，且郭羿廷律師亦表示同意擔任被繼承人之遺產管理人，
    以其專業知識管理及處理被繼承人後續之遺產問題，此有郭
    羿廷律師同意書在卷可憑，爰選任郭羿廷律師為被繼承人之
    遺產管理人，併依民法第1178條第2 項規定為承認繼承之公
    示催告。
四、次按遺產管理人之職務如左：㈠編製遺產清冊。㈡為保存遺產
    必要之處置。㈢聲請法院依公示催告程序，限定1年以上之期
    間，公告被繼承人之債權人及受遺贈人，命其於該期間內報
    明債權及為願受遺贈與否之聲明，被繼承人之債權人及受遺
    贈人為管理人所已知者，應分別通知之。㈣清償債權或交付
    遺贈物。㈤有繼承人承認繼承或遺產歸屬國庫時，為遺產之
    移交。前項第1 款所定之遺產清冊，管理人應於就職後3 個
    月內編製之；第4 款所定債權之清償，應先於遺贈物之交付
    ，為清償債權或交付遺贈物之必要，管理人經親屬會議之同
    意，得變賣遺產，民法第1179條定有明文。又法院選任之遺
    產管理人於職務執行完畢後，應向法院陳報處理遺產之狀況
    並提出有關文件，家事事件法第140 條亦有明文。依此，遺
    產管理人應依法執行上開法律所定之遺產管理人職務，並於
    職務執行完畢後，向本院陳報處理遺產之狀況及提出有關文
    件，附此說明。
五、爰裁定如主文。
六、如對本裁定抗告，須於裁定送達後10日之不變期間內，向本
     院提出抗告狀，並繳納抗告費新臺幣1,000 元。
中　　華　　民　　國　　111 　年　　12　　月　　12　　日
                  　家事法庭　司法事務官　陳崇漢
以上正本係照原本作成
如對本裁定抗告須於裁定送達後10日內向本院提出抗告狀，並應
繳納抗告費新臺幣1,000元整。
中　　華　　民　　國　　111 　年　　12　　月　　12　　日
                              書  記  官　鄭景徽